【裁判字號】    97,再易,96
【裁判日期】    970919
【裁判案由】    確認債權存在
【裁判全文】
臺灣高等法院民事裁定                  97年度再易字第96號
再審原告    乙○○
再審被告    皇田工程有限公司
                        樓之1.
法定代理人  丙○○
再審被告    皇昌營造股份有限公司
法定代理人  甲○○
訴訟代理人  丁○○
上列當事人間確認債權存在事件，再審原告對於中華民國97年7
月15日本院97年度上易字第140號確定判決提起再審，本院判決
如下：
    主  文
再審之訴駁回。
再審訴訟費用由再審原告負擔。
    事實及理由
一、再審原告起訴主張：再審被告皇田工程有限公司（下稱皇田
    公司）與皇昌營造股份有限公司（下稱皇昌公司）之合約書
    （下稱系爭合約書）第21條載明：本合約權利義務關係（及
    合約所產生之任何個別之權利、利益或義務）之全部或一部
    （含轉包）非經甲方（皇昌公司）書面同意，乙方不得移轉
    或讓與（任何第三人），即詳載系爭債權非皇昌公司書面同
    意不得讓與，原確定判決竟謂非指承攬報酬亦不得轉讓，顯
    違背論理法則且與最高法院39年台上字第1053號判例及民法
    第98條有違，而有適用法規顯有錯誤之再審事由。爰依民事
    訴訟法第496條第1項第1款規定，求為命：(一) 廢棄臺灣台北
    地方法院96年度訴字第4831號判決、本院97年度上易字第14
    0號判決。(二) 確認再審被告皇田公司對再審被告皇昌公司有
    債權新臺幣（下同 ）583,759元存在。
二、再審被告皇昌公司則以：系爭合約書第21條係指發包承攬之
    「全套管基樁工程」不得以轉包等方式，移轉或讓與第三人
    承攬施作而言。且皇昌公司於收到皇田公司與訴外人林素英
    所簽訂之切結書後，亦以書面告知皇田公司，同意其轉讓承
    攬報酬與林素英，惟該筆債權須待本工程完工驗收合格並扣
    抵相關費用後條件方成就，故再審原告所主張與事實不符等
    語，資為抗辯。並答辯聲明：再審原告之訴駁回。
    再審被告皇田公司則以：系爭合約書第21條之約定並無違法
    。且皇田公司將系爭債權讓與訴外人林素英，亦經皇昌公司
    之同意，本件一、二審判決並無不當等語，資為抗辯。並答
    辯聲明：再審原告之訴駁回。
三、按民事訴訟法第496條第1項第1 款所謂適用法規顯有錯誤，
    係指原確定判決積極適用法規錯誤或消極的不適用法規，顯
    然影響裁判者而言，並不包括判決理由矛盾、理由不備、漏
    未斟酌證據及認定事實錯誤之情形在內（司法院大法官會議
    177號解釋、最高法院63年台上字880號判例、最高法院92年
    度台上字第320號判決參照）。 又解釋意思表示原屬事實審
    法院之職權，原確定判決不過就事實審法院所確定之事實為
    法律上之判斷，事實審法院解釋意思表示，縱有不當，亦不
    生適用法規顯有錯誤問題（ 最高法院64年台再字第140號判
    例參照）。
四、經查，再審原告主張系爭合約書第21條已詳載系爭債權非皇
    昌公司書面同意不得讓與，原確定判決竟謂非指承攬報酬亦
    不得轉讓，顯違背論理法則且與最高法院39年台上字第1053
    號判例及民法第98條有違云云。惟原確定判決事實及理由六
    、(五)記載：「上訴人雖主張，系爭工程債權依據上開被上訴
    人皇田公司與被上訴人皇昌公司間工程發包承攬合約第21條
    約定應禁止轉讓云云，惟該工程發包承攬合約第21條係指發
    包承攬之「全套管基樁工程」不得以轉包等方式，將本於工
    程合約主體之承攬權利義務，移轉或讓與第三人承攬施作而
    言，而非指已完成所承包工程之承攬報酬亦不得轉讓，此綜
    觀該工程發包承攬合約規定自明（ 見本院卷第166頁以下）
    ，故上訴人執此主張系爭工程債權不得讓與云云，亦無足採
    。」足見原確定判決係參酌工程發包承攬合約約定之意旨，
    ，認定爭合約書第21條係指發包承攬之「全套管基樁工程」
    不得以轉包等方式讓與第三人，非指已完成所承包工程之承
    攬報酬亦不得轉讓，原確定判決如此解釋並無違背法令或論
    理法則、經驗法則，且解釋意思表示原屬事實審法院認定事
    實之職權，事實審法院解釋意思表示，縱有不當（僅係假設
    ），亦不生適用法規顯有錯誤問題。且原確定判決事實及理
    由六、(三)記載：「被上訴人皇田公司已於95年12月25日將上
    開工程款債權讓與事通知被上訴人皇昌公司，有皇田公司與
    林素英簽訂切結書上被上訴人皇昌公司收文章戳可憑（見原
    審卷第43頁），可見被上訴人皇田公司與證人林素英早於上
    訴人聲請強制執行即已完成債權讓與並通知被上訴人皇昌公
    司」亦見皇田公司與訴外人林素英已完成系爭債權讓與，並
    通知皇昌公司，皇昌公司並無異議，顯已同意。況此亦屬認
    定事實之問題，與適用法規顯有錯誤有間。再審原告仍執此
    主張，即非可採。
五、綜上所述，原確定判決並無再審原告主張適用法規顯有錯誤
    之情形。再審原告指摘原確定判決具有民事訴訟法第496 條
    第1項第1款之再審事由，並非可採，再審原告據以提起再審
    之訴，為顯無再審理由，應不經言詞辯論，予以駁回。
六、本件事證已臻明確，兩造其餘之攻擊防禦方法及所提之證據
    ，經審酌後認均無礙判決之結果，爰不予一一論述，附此敘
    明。
七、據上論結，本件再審之訴為顯無理由，爰判決如主文。
中    華    民    國    97    年    9     月    19    日
                    民事第十庭
                        審判長法  官  黃豐澤
                              法  官  林麗玲
                              法  官  蕭艿菁
正本係照原本作成。
不得上訴。
中    華    民    國    97    年    9     月    19    日
                              書記官  王秀雲


司法院資訊處製作；財團法人民間司法改革基金會備份。
